臺灣臺中地方法院民事判決
111年度婚字第116號
原      告  丙○○  
訴訟代理人  陳昱瑄律師
            黃禹慈律師
複  代理人  吳亞澂律師
被      告  丁○○  




訴訟代理人  乙○○  

上列當事人間請求離婚事件，本院於民國111年11月3日言詞辯論
終結，判決如下：
    主      文
一、原告之訴駁回。
二、訴訟費用由原告負擔。
    事實及理由
壹、原告主張：
一、兩造於民國109年5月18日結婚，惟婚後被告即以事業為生活
    重心，時常至國外出差，對兩造婚姻之維持漠不關心。如於
    農曆春節期間，於原告家人面前幾乎都在使用手機、電腦，
    與原告之家人均無互動。且被告於出國期間，從未主動聯繫
    原告，原告僅得以通訊軟體留言後，等待被告回覆。被告鮮
    少向原告分享生活，也不願透露工作內容，致兩造形同陌路
    。
二、被告於110年5月間，在未與原告商討之情形下，以工作為由
    獨自前往柬埔寨，迄今均未返臺，並表示自己在國外過得很
    好，已無返臺與原告同居之計畫，更無續行婚姻之意。是被
    告於婚後即棄原告於不顧，不僅有違背同居義務之客觀事實
    ，更有拒絕同居之主觀情事，已無夫妻之恩愛情義。
三、又原告於110年11月間，因被告已長期未與原告聯繫，原告
    遂向被告詢問：「打算這樣把我晾著？」等語，被告則回稱
    ：「我跟你 就這樣 我是不會跟你生活的 我們很久沒聯絡 
    你生活也還是一樣吧」，並表示能否透過法院或授權委託書
    之方式離婚，亦僅與被告爭執兩造所養之犬隻應歸何人所有
    ，對婚姻毫無留戀，兩造間之婚姻狀況已達任何人倘處於同
    一境況，均將喪失維持婚姻意欲，堪認已有難以維持婚姻之
    重大事由。
四、另兩造將婚宴改為110年4月7日係因被告單方面告知原告出
    國工作之臨時情狀，原告不得不配合被告之時間舉辦婚宴。
    而婚宴如此人生大事，卻輕易因被告工作指派而改期，益徵
    在被告心中，工作大於兩造婚姻。而被告婚後即醉心於工作
    ，與原告及原告之家人互動甚少，對維持婚姻漠不關心，並
    常以工作為由出國數月，原告僅能聽從被告單方安排，致兩
    造婚姻關係持續惡化，且被告出國期間，從未主動聯繫原告
    ，甚至回國後亦未聯繫原告，故原告才時常需外出找朋友談
    心，抒發情緒，被告今反而怪罪原告不回家，原告實無言以
    對。況由被告之出入境資料可知，被告於110年12月6日再度
    又因工作出境，迄今也未有返臺與原告經營婚姻之意。
五、此外，被告指稱原告有外遇之情事，均屬無稽。退萬步言之
    ，縱原告對婚姻之破綻具有責性，原告應屬責任較輕之一方
    ，或至多為兩造之有責程度相當，則原告請求離婚，亦屬有
    據。是爰依民法第1052條第1項第5款、同條第2項規定請求
    准予兩造離婚。
六、並聲明：請准原告與被告離婚。
貳、被告則以：
一、原告主張被告於110年5月在未與其商討之情形下，以工作為
    由，獨自前往柬埔寨云云，並非實在，兩造於110年4月7日
    補辦婚宴，婚宴時間原為同年4月底，然因公司提早安排被
    告出國，經兩造討論後，予以更改婚姻日期，此部分兩造父
    母均知道原因。況於110年4月18日被告出境前，兩造尚於同
    年4月16日一起去住酒店，並由原告送機，則原告主張被告
    擅自出國、未告知原告，而導致兩造婚姻破裂云云，顯非實
    在。且兩造婚後，原告曾跟隨被告前往大陸地區、新加坡等
    地出差，另於被告出國期間，兩造均有以電話聯繫。
二、又被告於110年4月18日前往柬埔寨後，因柬埔寨疫情延長、
    封城之故，致被告從原本預計之同年9月返臺，直至同年11
    月方回臺。被告於同年11月底回臺灣隔離後，原告從家人口
    中得知被告回臺，乃提及離婚之事，而被告於隔離結束，返
    回與原告同住之處所後，始自原告之母口中得知，原告已搬
    離開家中3個月未返家。嗣原告於110年12月5日，在南投星
    月天空餐廳與新女朋友牽手、甜蜜恩愛，亦與新女朋友之子
    女玩耍，為被告目睹上情，經被告透過通訊軟體與原告對話
    ，原告間接承認出軌，此為兩造婚姻破裂之原因。
三、綜上，被告不同意離婚，亦不同意原告請求離婚之理由，兩
    造之家庭無法接受雙方離婚，倘原告欲離婚，需妥為商談，
    然而原告現拒不返家，亦不接聽被告之電話。
四、並聲明：如主文所示。
參、得心證之理由：
一、按當事人主張有利於己之事實者，就其事實有舉證之責任，
    民事訴訟法第277條前段定有明文。又家事訴訟事件，除本
    法別有規定者外，準用民事訴訟法之規定，家事事件法第51
    條亦有明文。而民事訴訟如係由原告主張權利者，應先由原
    告負舉證之責，若原告先不能舉證，以證實自己主張之事實
    為真，則被告就其抗辯事實即令不能舉證，或其所舉證尚有
    疵累，亦應駁回原告之請求。次按夫妻之一方以惡意遺棄他
    方在繼續狀態中，他方得向法院請求離婚，民法第1052條第
    1項第5款定有明文。然該條款所定之離婚要件，需夫妻之一
    方不履行同居義務，在此繼續狀態存在中，而又無不能同居
    之正當理由者，始足當之。又夫妻互負同居之義務，為民法
    第1001條所明定，夫妻之一方無正當理由而與他方別居，固
    屬違背同居義務，惟所謂以惡意遺棄他方，不僅須有違背同
    居義務之客觀事實，並須有拒絕同居之主觀情事始為相當（
    最高法院40年台上字第91號判決意旨參照）。另按有民法第
    1052條第1項以外之重大事由，難以維持婚姻者，夫妻之一
    方得請求離婚。但其事由應由夫妻之一方負責者，僅他方得
    請求離婚，民法第1052條第2項定有明文。上開條文所稱「
    有前項以外之重大事由，難以維持婚姻者」，乃抽象的、概
    括的離婚事由，係民法親屬編於74年修正時，為因應實際需
    要，參酌各國立法例，導入破綻主義思想所增設。但其事由
    應由夫妻之一方負責者，僅他方得請求離婚，是其所採者為
    消極破綻主義精神，而非積極破綻主義。關於是否為難以維
    持婚姻之重大事由，其判斷標準為婚姻是否已生破綻而無回
    復之希望。而婚姻是否已生破綻而無回復之希望，則應依客
    觀的標準，即難以維持婚姻之事實，是否已達於倘處於同一
    境況，任何人均將喪失維持婚姻意欲之程度而定。至於同條
    項但書所規定「難以維持婚姻之重大事由應由夫妻之一方負
    責者，僅他方得請求離婚」，乃因如肯定有責配偶之離婚請
    求，無異承認恣意離婚，破壞婚姻秩序，且有背於道義，尤
    其違反自己清白（clean hands）之法理，有欠公允，同時
    亦與國民之法感情及倫理觀念不合，因而採消極破綻主義。
    倘該重大事由，夫妻雙方均須負責時，應比較衡量雙方之有
    責程度，僅責任較輕之一方得向責任較重之他方請求離婚，
    如有責程度相同時，雙方均得請求離婚，始屬公允，是責任
    較重之一方應不得向責任較輕之他方請求離婚（最高法院94
    年度台上字第2059號民事判決意旨、最高法院95年度第5次
    民事庭會議決議參照）。
二、經查，兩造於109年5月18日結婚，婚姻關係尚存續中之事實
    ，業據原告提出戶籍謄本為證，且有全戶戶籍資料（完整姓
    名）查詢結果表在卷可稽，復為兩造所不爭執，此部分自堪
    信為真實。
三、原告主張被告時常至國外出差，對兩造婚姻之維持漠不關心
    ，復於110年5月間未與原告商討，以工作為由獨自前往柬埔
    寨，迄今均未返臺，而無與原告同居及續行婚姻之意乙節，
    並以被告之入出境資訊連結作業查詢結果、兩造之通訊軟體
    對話擷圖為據。被告固不否認其因工作而需出國之事實，惟
    以前詞置辯，經查：
㈠、互核兩造所述及上開被告入出境紀錄，僅得證明被告確實因
    工作而頻繁入出境之事實，然無法憑此遽認原告所主張被告
    對兩造之婚姻漠不關心、與原告之家人均無互動、於出國期
    間從未主動聯繫原告、鮮少向原告分享生活等情為真。又兩
    造於109年5月18日即已登記結婚，嗣於110年4月間補辦婚宴
    乙節，有戶籍謄本及被告提出之婚宴擇期書面資料為佐，且
    原告亦不否認兩造於110年4月間因被告出國工作因素而提前
    舉行婚宴之情，顯見兩造自登記結婚期日後約1年，仍透過
    辦理婚宴之方式，週知親友關於雙方之婚姻狀態，尚難認被
    告並無維繫婚姻之意，且此等重要儀式，倘無原告自願、協
    力，亦無可能完成，則原告主張被告於110年5月間未與原商
    討即出國工作未歸云云，並非可採。
㈡、至原告所主張被告長期旅居國外，且開庭時不會到場，已無
    與原告同居及續行婚姻之意乙節，惟被告於本件言詞辯論期
    日親自到庭，並陳明：原告現今不返家，亦不願與被告聯繫
    ，然兩造之婚姻問題實需原告出面妥為商談等語，再參諸被
    告之入出境紀錄顯示，被告於98年至110年期間，入境及出
    境次數合計逾300次，而衡情以觀，關於被告之工作性質、
    出國頻率等情，實難認屬原告於兩造婚前所不知之事，則原
    告率以上情主張被告違背同居義務、無續行婚姻之意願，尚
    嫌牽強。
四、再者，關於被告辯稱兩造婚姻破裂之原因為原告出軌乙節，
    經被告提出原告於110年12月5日與其他女子外出之照片為證
    。而原告固不否認其曾於上開期日與女性友人外出之事實，
    惟稱：當天為團體出遊，並無發生任何不正常男女關係等語
    。然查：
㈠、依被告所舉之照片顯示，原告與一女子並肩而坐，彼此依偎
    、緊靠，原告甚至將其左手環繞於該女子之背部，情狀親密
    ，顯見原告前開所述，核與常情有違，不足採信。而原告為
    已婚之人，與異性往來應當避嫌，然其上開行為已逾越正常
    男女交往分際，明顯不當，使身為合法配偶之被告感受不安
    及背叛，原告所為顯然違背婚姻忠誠義務，已堪認定。
㈡、又被告因原告在外有不尋常之親密男女之舉，於情感上難以
    接受，不難想見，則參諸兩造之通訊軟體對話擷圖內容，固
    堪認被告曾傳送訊息表示：「我跟你就這樣我是不會跟你生
    活的我們很久沒聯絡你生活也還是一樣吧」、「你看一下可
    不可以透過法院的方法，我確定我沒空在台灣跟你簽約或我
    授權委託書什麼的」等語，然尚難謂此非被告一時之情緒性
    言論，況被告亦於訊息中稱：「但是我現在真的還放不下，
    還不想離，昨天也是確實人不舒服 請再給我一點時間放下
    」等語，則被告究有無離婚之決意，已非無疑。此外，被告
    復傳送「離婚理由：男方外遇導致無法經營婚姻」之訊息予
    原告，可徵被告雖談及協議離婚之事，惟仍係肇因於原告背
    叛婚姻之忠誠義務而起，則原告徒憑上開訊息紀錄，即認被
    告拒絕同居且無維持婚姻之意，且原告可歸責之程度較輕云
    云，均難採認。
五、綜上，依原告所提上開事證，既然無法舉證證明兩造婚姻確
    有民法第1052條第1項第5款所定被告惡意遺棄原告在繼續狀
    態中之事實，且原告在外與其他女子有不正當之交誼，違反
    婚姻忠誠義務，而致夫妻關係不睦，破壞婚姻情感維繫，應
    屬肇致兩造婚姻破綻之主要成因，原告顯應負擔較高之可責
    事由。此外，原告復無法舉證證明被告就兩造間婚姻破綻應
    負較高或相同之其他可責事由，從而，依據本件調查證據之
    結果，原告就兩造婚姻破綻成因之可責性大於被告，揆諸上
    開說明意旨，原告請求離婚，自難認為有理由，應予駁回。
肆、本件事證已臻明確，兩造其餘攻擊防禦方法及證據資料，經
    核與本件判決結果不生影響，自無逐一審究之必要，附此敘
    明。
伍、訴訟費用負擔之依據：家事事件法第51條，民事訴訟法第78
    條。　　
中　　華　　民　　國　　111 　年　　11　　月　　17　　日
                   家事法庭     法  官　謝珮汝
以上正本係照原本作成。
如對本判決上訴，須於判決送達後20日之不變期間內，向本院提
出上訴狀（需附繕本）。如委任律師提起上訴者，應一併繳納上
訴審裁判費。
中　　華　　民　　國　　111 　年　　11　　月　　17　　日
                                書記官　劉燕媚